臺灣新竹地方法院行政訴訟判決
110年度交字第53號
原      告  蘇勝睿
被      告  交通部公路總局新竹區監理所                                      設新竹縣○○鎮○○路○段00號
代  表  人  吳季娟
訴訟代理人  吳靜宜
上列當事人間交通裁決事件，原告不服被告民國110年2月26日竹
監新四字第51-E39N10912號裁決，提起行政訴訟，本院判決如下
：
    主  文
原告之訴駁回。
訴訟費用新臺幣參佰元由原告負擔。
    事實及理由
一、程序事項：
（一）原告起訴時，被告交通部公路總局新竹區監理所代表人為
      黃萬益，訴訟繫屬中，於民國110年6月4日由吳季娟繼任
      為代表人，並經其聲明承受訴訟，核無不合，應予准許。
（二）本件因屬不服被告所為道路交通管理處罰條例（下稱道交
      條例）第8條之裁決而提起撤銷訴訟，依行政訴訟法第237
      條之7規定，不經言詞辯論，逕行裁判，合先敘明。
二、事實概要：
    原告於民國（下同）109年11月7日17時58分許，駕駛訴外人
    蘇原成所有AUG-8556號自用小客車（下稱系爭車輛），停放
    在新竹市○區○○路000號前時，經民眾以攝影檢舉後，新竹市
    警察局第二分局警員以原告有「在交岔路口10公尺內停車」
    之行為，填單逕行舉發，原告到案後，被告依道路交通管理
    處罰條例第55條第1項第2款規定，於110年2月26日竹監新四
    字第51-E39N10912號裁決，裁處原告罰鍰新臺幣（下同）60
    0元（下稱原處分），原告不服，提起本件行政訴訟。
三、本件原告主張略以：一、原告因自家車停放在自家位於新竹
    市○○路000號門前，單側畫實白線範圍內內側已數十年，…學
    府路119號門口50多年來市府交通處就劃上白實線置今，從
    來未曾告知此處是禁止臨時停車或有標誌，50多年來也未曾
    有任何人因停車在學府路119號白線內側前被開立罰單處罰
    ，就平日一般任何人都會認為是合法之臨時停車處所…。三
    、原告房子所在位置於新竹市○○路000號，旁邊通道為剛完
    工之11戶電梯住宅，唯一汽車之通道原為私人唯一汽車通道
    …面臨15米大馬路學府路10米寬之T字車道出口，至今為此車
    道尚未編置任何路名、巷弄名稱編號等，也沒有設置任何路
    編號置等…。四、目前此車道僅供11輛住戶出入，左右側為
    私人劃之紅線，非市府交通處所規畫之合法紅線、標誌，亦
    有經交通處正式行文路標未有任何施作紀錄…。五、另依新
    竹市警察局第二分局函…，該路口標線標繪方式乃有不妥之
    處…。六、原告車子並未停放在合法標繪之紅線上，然私人
    非法所繪…紅線，其長度並繪劃足10公尺(T字路口處)故容易
    使人產生錯誤認知。本人在學府路119號門前停車數十年並
    未曾接獲任何違停之告知，…行政行為若有模稜兩可，甚至
    有誤導用路人之情形，是否足以構成無效或撤銷的原因，而
    被告所為的裁決與法不合等語。為此聲明：原處分撤銷，訴
    訟費用由被告負擔。
四、被告則答辯以：
（一）本案經新竹市警察局第二分局於109年12月31日以竹市警
      二分五字第1090032906號函復：…三、本案復經查證，旨
      揭車輛停放位置位處道路交岔路口10公尺範圍內，依上揭
      規定係屬不得停車之處所，依其停放位置顯已違反上揭規
      定。惟檢視該路口標線設置，旨揭車輛停於道路邊線右側
      (寬15公分白實線)並有緊靠右側停車，另巷道另一側以紅
      實線標繪禁止臨時停車，依該路口標線標繪方式仍有不妥
      之處等語。
（二）本件裁決處分之舉發違規事實為「在交岔路口10公尺內臨
      時停車」，經檢視本件卷證內之相片(檢舉採證照片、陳
      述單附件及Google Map擷取圖等)，系爭車輛確實停放於
      交岔路口10公尺內，且上開照片中可見系爭車輛停放於交
      岔路口處時，顯已妨礙其他駕駛人或用路人之視線，雖然
      原告不斷強調50多年來停於原處未曾遭人檢舉，惟系爭處
      所旁之土地已由空地轉變成社區大樓，其住宅後方業規劃
      為生態公園，確實為供公眾通行之道路，該道路之使用與
      交通安全規則之遵循應與時俱進。復經檢視Google Map資
      料(如附件九)，Google Map擷取圖時間2009年9月，系爭
      處所旁之通道有其他住戶，因此該通道長期有人、車出入
      ；Google Map擷取圖時間2017年7月，系爭處所旁之土地
      進行建設工程；Google Map擷取圖時間2018年12月，該土
      地已建造為社區大樓，該道路兩處均劃設紅線(非陳述單
      所稱今年才劃設)，且該道路設有通往生態公園之小路。
      爰按上開資料可見，該處原為私人通道，前已由新竹市政
      府工務處接管養護，為公眾通行之道路(參照新竹市政府1
      10年1月28日府交管字第1100019689號函)，道交條例及道
      路交通安全規則課予用路人不得於禁止臨時停車處所停車
      或臨時停車之不行為義務。為使交岔路口10公尺內避免致
      生車輛、行人出入該交岔路口之閃避、視線死角、轉彎角
      度等致生車禍事故成因之嚴重危害性。乃規定在交岔路口
      10公尺內臨時停車，即屬違規。本件依規定分別裁處原告
      罰鍰新臺幣600元，並無違誤。
（三）並聲明：駁回原告之訴，訴訟費用由原告負擔。
五、本院之判斷：
(一)按汽車駕駛人停車時，有下列情形之一者，處600元以上1,2
    00元以下罰鍰：一、在禁止臨時停車處所停車；在圓環、交
    岔路口十公尺內，公路主管機關、市區道路主管機關或警察
    機關得在不妨害行人通行或行車安全無虞之原則，設置必要
    之標誌或標線另行規定汽車之停車處所，道交條例第56條第
    1項第1款、第6項分別定有明文。又汽車臨時停車時，應依
    下列規定：二、交岔路口、公共汽車招呼站10公尺內、消防
    栓、消防車出入口5公尺內不得臨時停車，道路交通安全規
    則第111條第1項第2款亦有明定。由上開規定可知，交岔路
    口10公尺範圍內，無論有無設置禁止臨時停車之標線或標誌
    ，均禁止臨時停車，僅於主管行政機關視實際用路情況，例
    外以標誌或標線另行規定停車處所時，始得在交岔路口10公
    尺內停車。其立法目的在於交岔路口周遭為人車會流之處，
    倘允車輛在交岔路口10公尺內停車，將妨礙車輛轉向、交會
    之空間，且影響駕駛人察覺左、右方來車動態之視線，是交
    岔路口10公尺範圍內原則上禁止臨時停車。
(二)查前開事實概要欄所述之事實，除後述爭點為原告所否認外
    ，餘為兩造所不爭執，且有新竹市警察局第二分局109年12
    月31日竹市警二分五字第1090032906函、採證照片、原處分
    書等在卷可稽，堪認為真實。本件爭點在於：原告是否有「
    在交岔路口10公尺內停車」之違規行為？
(三)經查，系爭車輛於前揭時間停放在停放在新竹市○區○○路000
    號處，有採證照片、新竹市警察局第二分局109年12月31日
    竹市警二分五字第1090032906號函暨所附職務報告及現場照
    片附卷可佐。互核卷附之Google Map擷取圖、採證照片，可
    徵當時系爭車輛停放之處距離學府路及通往生態公園道路之
    交岔路口10公尺以內。而該通往生態公園道路前已由新竹市
    政府工務處接管養護，為公眾通行之道路，有新竹市政府11
    0年1月28日府交管字第1100019689號函可參。再者，為使交
    岔路口10公尺內避免致生車輛、行人出入該交岔路口之閃避
    、視線死角、轉彎角度等致生車禍事故成因之嚴重危害性，
    故道交條例及道路交通安全規則課予用路人不得於禁止臨時
    停車處所停車或臨時停車之不行為義務。綜觀上情，足認原
    告於前揭時、地有在交岔路口10公尺內停車之違規行為甚明
    ，揆諸前開說明，被告認定原告有前開違規事實，並無違誤
    。
(四)至原告主張該處每天都在此停車，也從來沒有被開罰單，可
    見此車位的合法性等語。惟行政機關若怠於行使權限，致使
    人民因個案違法狀態未排除而獲得利益時，該利益並非法律
    所應保護之利益，因此其他人民不能要求行政機關比照該違
    法案例授予利益，亦即人民不得主張「不法之平等」（最高
    行政法院92年度判字第275號判決意旨參照）。本件原告違
    規行為，業經認定如前，則原告主張前此違規未受罰等情縱
    認屬實，依前揭說明，原告不得主張不法平等，故亦與本件
    違規行為事實無涉，原告此部分之主張，應不足採。
六、本件事證已臻明確，兩造其餘攻擊、防禦方法及所提證據，
    經核均與判決結果不生影響，爰不一一論列，併此敘明。 
    　　 
七、本件訴訟費用額確定為第一審裁判費300 元，爰依行政訴訟
    法第98條第1 項規定，由敗訴之原告負擔，爰確定第一審訴
    訟費用額如主文第二項所示。
中　　華　　民　　國　　110 　年　　11　　月　　22  　日
                  行政訴訟庭　法　官　李毓華
以上正本係照原本作成。
如不服本判決，應於判決送達後20日內，向本院提出上訴狀並表
明上訴理由（原判決所違背之法令及其具體內容或依訴訟資料可
認為原判決有違背法令之具體事實），其未載明上訴理由者，應
於提出上訴後20日內向本院補提理由書（上訴狀及上訴理由書均
須按他造人數附繕本，如未按期補提上訴理由書，則逕予駁回上
訴），並應繳納上訴裁判費新臺幣750元。
中　　華　　民　　國　　110 　年　　11　　月　　26　　日
                              書記官  劉文倩